臺灣高等法院刑事判決　　　　　　　　94年度上訴字第2567號
上　訴　人　乙○○
即　被　告
　　　　　　　　　　號3樓
　　　　　　　　　　（另案在台灣台北監獄執行）
指定辯護人　邱雅文律師
上列上訴人因偽造貨幣案件，不服臺灣臺北地方法院93年度訴字
第1082號，中華民國94年7月3日第一審判決（起訴案號：臺灣臺
北地方法院檢察署93年度偵字第10748號），提起上訴，本院判
決如下：
    主  文
原判決撤銷。
乙○○意圖供行使之用而收集偽造之通用紙幣，累犯，處有期徒
刑參年陸月。
扣案如附表所示偽造通用紙幣拾陸張均沒收。
    事  實
一、乙○○於民國（下同）八十六年間，因違反藥事法及麻醉藥
    品管理條例案件，經台灣台北地方法院判處有期徒刑八月及
    七月，應執行有期徒刑一年二月，嗣經本院判決駁回上訴確
    定，於八十八年五月十七日縮短刑期假釋出監，所餘刑期至
    八十八年九月六日屆滿，未經撤銷假釋。
二、乙○○基於意圖供行使偽造通用紙幣之用之犯意，於九十二
    年十月底至年十一月上旬間某日，在台北市○○區○○街二
    五巷五弄十九號二樓居處，向綽號「阿德」（真實姓名、年
    籍不詳）之成年男子，以新臺幣（下同）四千元之代價購入
    收集偽造之中央銀行發行八十八年製版之面額一千元偽鈔十
    六張（詳如附表所示，每四張偽鈔之代價為一千元），藏放
    於臺北市○○街二十五巷五弄十九號二樓住處之房間辦公桌
    抽屜內，尚未及使用。至九十二年十一月十四日下午五時二
    十二分許，臺北市政府警察局信義分局警員因毒品案件持搜
    索票前往上址執行搜索時，乙○○恐遭查獲，趁員警不注意
    之際，將該偽鈔中之十五張撕毀並全數丟棄於垃圾桶內藏匿
    ，旋為警員察覺有異當場查獲，並扣得如附表所示之偽鈔十
    六張。
三、案經臺北市政府警察局信義分局報請臺灣士林地方法院檢察
    署檢察官呈請臺灣高等法院檢察署檢察長核轉臺灣臺北地方
    法院檢察署檢察官偵查起訴。
    理  由
一、訊據上訴人即被告乙○○對其承持有扣案如附表所示之偽鈔
    十六張，並於警員前往其住處時撕毀其中十五張，一併丟棄
    於垃圾桶等事實均坦承不諱，惟矢口否認有意圖供行使之用
    而收集之犯行，辯稱：扣案偽鈔是在松山某賭場賭博所贏得
    ，夾雜在其贏得之現金內，返家發現後偽鈔後即放置在抽屜
    內，並無行使意圖等語。被告之辯護人則以被告在偵查中之
    自白無補強證據證明與事實相符等語資為辯護。惟查：
  (一)按被告之自白固不得作為認定犯罪之唯一證據，而須以補強
    證據證明其確與事實相符，然茲所謂之補強證據，並非以證
    明犯罪構成要件之全部事實為必要，倘其得以佐證自白之犯
    罪非屬虛構，能予保障所自白事實之真實性，即已充分。又
    得據以佐證者，雖非直接可以推斷該被告之實施犯罪，但以
    此項證據與被告之自白為綜合判斷，若足以認定犯罪事實者
    ，仍不得謂其非屬補強證據（最高法院七十三年台上字第五
    六三八號判例）。查本件係警方因毒品案件前往上址執行搜
    索時，被告將扣案偽造中之十五紙撕毀後全數丟入垃圾桶內
    ，而遭警員查獲扣案等情，業據被告於警訊及偵查中坦承不
    諱（士林地檢署九十三年偵字第四六一號卷第二十八頁、第
    七十七頁）、並有扣案之偽鈔十六紙（同上卷第十九頁至第
    二十二頁）、及現場照片二張（同上卷第五十二頁）可稽。
    扣案如附表所示之紙鈔經內政部警政署刑事警察局鑑定結果
    ，該十六張紙鈔上浮水印、正反面套印圖案、顯微印刷紋線
    均與標準新臺幣一千元券樣本不符，均屬偽造，有該局九十
    二年十九十三年二月九日刑鑑字第二二九四七三號鑑驗通知
    書足憑（九十三年偵字第四六一號卷第十六頁至第十八頁）
    。又被告於九十二年一月十五日檢察官初次偵訊時，即供稱
    ：扣案偽鈔係以一千元購買四張之價格在家中向「阿德」購
    買，本來想要去買東西，結果都還沒有用，共買四千元，知
    道是假的等語綦詳（九十二年度核退字第二三０號卷第六、
    七頁）；嗣後被告雖辯稱當時毒癮發作，神情恍惚等語，惟
    經承辦檢察官勘驗該日訊問時之錄音帶結果，情形為「...
    二、檢察官訊問被告時，被告能清晰清晰回答身份證字號、
    住址，且被告聲音清晰，於回答內勤檢察官訊問時對答如流
    ，並沒有遲至、語無倫次之情形。三、被告於接受內勤檢察
    官訊問時，自行坦承向台北縣汐止『阿德』購買扣案之偽鈔
    ，至於購買偽鈔之目的起初自承用於介紹客戶向『阿德』購
    買，後經檢察官曉喻刑罰行度後，其自行坦承其購買偽鈔之
    目的是要用於購買其他物品，被告之供述純係出於自由意識
    下所為，且無神智不清、言語含糊之情形。」，有勘驗筆錄
    可考（偵字第四六一號卷第八十四頁）；另原審法院勘驗該
    日訊問時之錄音帶結果，除部分文字略有出入外，其餘主要
    詢答內容及過程均予筆錄記載相符，且依錄音帶內容，被告
    神智清楚，應答流利，與檢察官勘驗筆錄所載勘驗情形相符
    ，亦有勘驗筆錄可稽（原審卷第八十九頁正、反面）。由此
    可見，被告前開在檢察官訊問時所為之自白，確係出於自由
    意識下之陳述，具備任意性；而其關於向「阿德」購買偽鈔
    之價格、張數、及明知係偽鈔等情，亦與扣案偽鈔之張數及
    鑑驗結果相互吻合，亦堪認其自白之內容確與事實相符，而
    具備真實性，自得採為犯罪證據。被告及辯護人事後否認該
    自白之真實性，辯稱該自白並無補強證據足認與事實相符云
    云，自無可採。
  (二)至被告於警訊時，先供稱扣案偽鈔為「阿德」贈與，其因對
    偽鈔好奇作為收藏之用，並非意圖使用云云（九十三年偵字
    第四六一號卷第二十八頁）；嗣於偵查中供稱：扣案偽鈔是
    被查獲前之九十二年十一月十三日在松山賭場贏得十餘萬元
    ，返家後發現收到十四張假鈔，留在房間抽屜是為了要去賭
    場換真鈔等語（偵字第四六一號卷第七十六、七十七頁）；
    之後復又供稱：在賭場拿到之偽鈔共十六張，我撕十五張，
    有一張在警局時發現是真的，警察退還一張真的，到底幾張
    不是很清楚等語（九十三年偵字第六四二八號卷第十九頁）
    ；於原審又供稱：其在賭場生活，每天薪水五、六千元，負
    責在賭場內幫人買檳榔、把風，偶爾下去賭二把等語（原審
    卷第六十頁）；事後又供稱：其贏了十幾萬現鈔，都是一千
    元，會加算錢時發現，其本身就是在賭場算錢，一摸就知道
    ，當實在賭場是一萬元一萬元一綑收進，所以沒摸到，留這
    十六張是打算要毀掉，放在這裡還沒十二小時云云（原審卷
    第八十七頁），前後供述有重大歧異，所辯顯屬畏罪卸飾之
    詞，自無可採。
  (三)至於被告另辯稱警員前來搜索毒品，表示只要交出毒品，就
    不會處理持有偽鈔問題，其將毒品交出以後，警察將偽鈔交
    還，才當場把偽鈔撕掉等語。惟查警員執行搜索時如何一併
    查獲本案偽鈔之過程，與前開待證事實之證明並無必然之關
    聯性。況查本案係警員因毒品案件持搜索票前往上址執行搜
    索時，被告趁員警不注意之際，將原放置於抽屜內之偽鈔中
    之十五張撕毀，並全數丟棄於垃圾桶內藏匿，旋為警員察覺
    有異於垃圾桶內查扣得偽鈔十六張，另警員在被告衣服及房
    間冰箱內搜索查扣得被告持有之海洛因、分裝袋、注射針筒
    等物品之事實經過，業據被告於警訊中供明在卷，並有搜索
    票、搜索筆錄、扣押物品目錄表、及現場照片等在卷可稽，
    復與同時在場遭查獲之郭國富於警訊供述之情節相符（以上
    見偵字第四六一號卷第二十八頁、第三十頁、第三十二頁至
    第三十六頁反面、第四十九頁至第五十二頁），被告所辯亦
    顯與事實不符，無可採信。
  (四)綜上所述，本件事證明確，被告之犯行洵堪認定。
二、核被告所為，係犯刑法第一百九十六條第一項之意圖供行使
    之用而收集偽造通用紙幣罪。被告於八十六年間，因違反藥
    事法及麻醉藥品管理條例案件，經台灣台北地方法院判處有
    期徒刑八月及七月，應執行有期徒刑一年二月，嗣經本院判
    決駁回上訴確定，於八十八年五月十七日縮短刑期假釋出監
    ，所餘刑期至八十八年九月六日屆滿，未經撤銷假釋，有本
    院前案紀錄表可參，其於有期徒刑執行完畢後五年內再犯本
    件有期徒刑以上之罪，為累犯，依刑法第四十七條規定，加
    重其刑。
三、原判決對被告予以論科，固非無見，惟查：(1)原判決並未認
    定被告收集扣案偽鈔之時間、地點，關於犯罪事實之認定已
    有未合。(2)證人依法應具結而未具結者，其證言不得作為證
    據。刑事訴訟法第一百五十八條之三定有明文。本件檢察官
    於九十三年七月十五日以證人身份傳喚承辦警員甲○○到場
    ，交由檢察事務官訊問，然並未依法令其具結，則依前揭規
    定，其證言自無證據能力。原判決竟將甲○○在檢察事務官
    訊問時未依法具結所為之證言引為犯罪證據（見原判決理由
    一之(三)），自非適法。被告提起上訴，仍執陳詞否認犯罪，
    雖無可採，然原判決既有可議，自屬無法維持，應由本院將
    原判決撤銷，另為適法之判決。爰審酌被告之素行，其在偵
    查中原已坦承犯行，惟嗣又否認犯行，並無悔意，態度不佳
    ，惟其所收集之偽鈔數量不多，尚未實際行使，然仍足以擾
    亂金融秩序，及被告之智識程度、生活狀況等一切情狀，量
    處如主文第二項所示之刑，以示儆懲。扣案如附表所示遭被
    告撕毀及未撕毀之偽造紙幣共十六張（遭撕毀之十五張偽鈔
    僅係由中間撕裂，如經黏貼仍有行使之可能，並未達滅失或
    完全喪失效用之程度），均依刑法第二百條規定宣告沒收。
據上論結，應依刑事訴訟法第三百六十九條第一項前段、第三百
六十四條、第二百九十九條第一項前段、刑法第一百九十六條第
一項、第四十七條、第二百條、罰金罰鍰提高標準條例第一條前
段，判決如主文。
本案經檢察官呂文忠到庭執行職務。
中　　華　　民　　國　　94　　年　　10　　月　　7 　　日
　　　　　　　　　刑事第二十二庭審判長法　官  黃瑞華
　　　　　　　　　　　　　　　　　    法　官  陳憲裕
　　　　　　　 　 　　　　　　　　　　法　官  宋  祺
以上正本證明與原本無異。
如不服本判決，應於收受送達後十日內向本院提出上訴書狀，其
未敘述上訴之理由者並得於提起上訴後十日內向本院補提理由書
（均須按他造當事人之人數附繕本）。
                                      書記官   蔡慧娟
中　　華　　民　　國　　94　　年　　10　　月　　14 　　日
附表
┌──┬──────┬──┬──────────┬────┐
│編號│面額        │張數│號碼                │備註    │
├──┼──────┼──┼──────────┼────┤
│ １ │新台幣一千元│一張│ＥＭ五七五六五五ＥＵ│已遭撕毀│
├──┼──────┼──┼──────────┼────┤
│ ２ │新台幣一千元│一張│ＥＭ七五七一六五ＥＵ│未被撕毀│
├──┼──────┼──┼──────────┼────┤
│ ３ │新台幣一千元│一張│ＥＴ六四二二二七ＧＢ│已遭撕毀│
├──┼──────┼──┼──────────┼────┤
│ ４ │新台幣一千元│一張│ＬＢ九七七四二二ＥＲ│已遭撕毀│
├──┼──────┼──┼──────────┼────┤
│ ５ │新台幣一千元│一張│ＬＸ七五五六七五ＥＵ│已遭撕毀│
├──┼──────┼──┼──────────┼────┤
│ ６ │新台幣一千元│一張│ＬＸ七五七一六九ＥＵ│已遭撕毀│
├──┼──────┼──┼──────────┼────┤
│ ７ │新台幣一千元│一張│ＳＬ七四五八六六ＶＸ│已遭撕毀│
├──┼──────┼──┼──────────┼────┤
│ ８ │新台幣一千元│一張│ＳＢ二○九五一六ＲＨ│已遭撕毀│
├──┼──────┼──┼──────────┼────┤
│ ９ │新台幣一千元│一張│ＬＸ六五七六九九ＥＵ│已遭撕毀│
├──┼──────┼──┼──────────┼────┤
│１０│新台幣一千元│一張│ＤＺ二一七七一五ＪＲ│已遭撕毀│
├──┼──────┼──┼──────────┼────┤
│１１│新台幣一千元│一張│ＬＸ七五七一六九ＥＵ│已遭撕毀│
├──┼──────┼──┼──────────┼────┤
│１２│新台幣一千元│一張│ＬＱ七二○一○九ＶＺ│已遭撕毀│
├──┼──────┼──┼──────────┼────┤
│１３│新台幣一千元│一張│ＥＭ七五五六九七ＥＵ│已遭撕毀│
├──┼──────┼──┼──────────┼────┤
│１４│新台幣一千元│一張│ＲＤ一○二八八三ＢＵ│已遭撕毀│
├──┼──────┼──┼──────────┼────┤
│１５│新台幣一千元│一張│ＥＭ七五七一六五ＥＵ│已遭撕毀│
├──┼──────┼──┼──────────┼────┤
│１６│新台幣一千元│一張│ＲＦ九四五六四二ＶＢ│已遭撕毀│
└──┴──────┴──┴──────────┴────┘
附錄：本案論罪科刑法條全文
刑法第196條
行使偽造、變造之通用貨幣、紙幣、銀行券，或意圖供行使之用
而收集或交付於人者，處三年以上十年以下有期徒刑，得併科五
千元以下罰金。
收受後方知為偽造、變造之通用貨幣、紙幣、銀行券而仍行使，
或意圖供行使之用而交付於人者，處五百元以下罰金。
第一項之未遂犯罰之。
